【裁判字號】    95,交訴,186
【裁判日期】    950927
【裁判案由】    過失致死等
【裁判全文】
臺灣臺南地方法院刑事判決             95年度交訴字第186號
公  訴  人  臺灣臺南地方法院檢察署檢察官
被      告  乙○○
上列被告因過失致死等案件，經檢察官提起公訴（95年度偵字第
7683號），被告就犯罪事實為有罪之陳述，經本院裁定進行簡式
審判程序，本院判決如下：
    主  文
乙○○服用酒類，不能安全駕駛動力交通工具而駕駛，處有期徒
刑參月；又因過失致人於死，處有期徒刑壹年；又駕駛動力交通
工具肇事，致人死亡而逃逸，處有期徒刑柒月。應執行有期徒刑
壹年捌月，緩刑伍年。
    事  實
一、乙○○考領有大貨車職業駕駛執照，其於民國95年1月24日
    22時許，在臺南縣善化鎮○○路朋友住宅共飲高粱酒後，已
    達不能安全駕駛動力交通工具之程度，仍酒醉駕駛牌照號碼
    N6-6286號自小客車，欲返回其臺南縣山上鄉住處，同日23
    時45分許，途經山上鄉明和村北勢洲178線道路24公里處時
    ，沿該道路由西向東之外側快車道行駛（該路段限速時速不
    得超過60公里），適有泰籍勞工甲○○○○○○ ○○○○○○及BUNNOON
    WICHAI二人共同騎乘一輛腳踏車，由東向西逆向行駛於該道
    路由西向東之外側快車道上，乙○○因酒醉未注意車前狀況
    且以80公里之時速超速行駛，煞閃不及，遂撞及逆向共同騎
    乘腳踏車之甲○○○○○○ ○○○○○○及BUNNOON WICHAI，致甲○○○○○○
    ○○○○○○受有頭胸手腿撞挫傷及裂傷合併骨折、多發性損傷合
    併內出血之傷害；BUNNOON WICHAI則受有頭部撞傷顱內出血
    之傷害，詎乙○○於下車察看後，竟未將上開二人送醫，反
    而駕車逃逸，嗣於翌日（25日）零時許，乙○○於有偵查犯
    罪權限之公務員知悉其犯罪前，自行前往臺南縣警察局新化
    分局山上分駐所自首接受裁判，經警測得其呼氣之酒精濃度
    高達每公升0.73毫克，甲○○○○○○ ○○○○○○與BUNNOON WICHA經
    送醫急救後，甲○○○○○○ ○○○○○○於95年1月25日凌晨1時30分許
    ，傷重不治死亡；BUNNOON WICHAI於95年2月6日10 時33分
    許，不治死亡。
二、案經臺南縣警察局新化分局報請臺灣臺南地方法院檢察署檢
    察官相驗後，經檢察官偵查起訴。
    理  由
一、本件係經被告乙○○於準備程序當庭表示認罪，而經本院裁
    定以簡式審判程序加以審理，則依據刑事訴訟法第273條之2
    、同法第159條第2項之規定，不適用傳聞法則有關限制證據
    能力之相關規定，合先敘明。
二、上開犯罪事實，業據被告乙○○於警詢及偵、審中坦承不諱
    ，並有道路交通事故調查報告表（一）、（二）、道路交通
    事故現場圖、酒精測定值表、測試觀察紀錄表各1份、診斷
    證明書2份、現場照片40張附卷可資佐證。被害人甲○○○○○○
    ○○○○○○及BUNNOON WICHAI因本件車禍死亡，亦經檢察官督同
    檢驗員相驗屬實，有勘驗筆錄、相驗屍體證明書、驗斷書各
    2份在卷可憑。按行車速度，依速限標誌或標線之規定；汽
    車行駛時，駕駛人應注意車前狀況，並隨時採取必要之安全
    措施；汽車駕駛人飲用酒類或其他類似物後其吐氣所含酒精
    濃度超過每公升0.25毫克或血液中酒精濃度超過百分之0.05
    者，不得駕車，道路交通安全規則第114條第2款定有明文。
    又刑法第185條之3規定所稱之「不能安全駕駛」，係屬抽象
    危險犯，並不以發生具體危險為必要，對於飲酒後呼氣酒精
    濃度已達每公升0.55毫克（0.55MG\L），肇事率為一般正常
    人之10倍，認為已達不能安全駕車之標準，此業經法務部88
    年5月18日以法88檢字第001669號函公告週知。被告吐氣所
    含之酒精濃度，竟高達每公升0.73毫克，其肇事率為一般正
    常人之10倍以上，足見被告駕車肇事之危險性甚高，其已達
    不能安全駕駛動力交通工具之情狀甚明。又慢車應在劃設之
    慢車道上靠右順序行駛，不得侵入快車道，道路交通安全規
    則第124條第2項前段、第3項亦定有明文。被告及被害人自
    應分別注意遵守上開規定，且依當時情形，天候晴、夜間有
    照明，柏油路面乾燥、無缺陷、無障礙物，視距良好，有上
    開道路交通事故調查報告表（一）可稽，客觀上並無不能注
    意之情事，詎被告竟疏未注意車前狀況，復超速行駛，以致
    煞車不及而撞及被害人甲○○○○○○ ○○○○○○ 及BUNNOON WICHAI
    ，被告顯有過失。又依據道路交通事故現場圖所顯示，被害
    人之鞋子及被告所駕駛之N6-6286號自小客車之碎片，主要
    均掉落在最初碰撞之地點即在山上鄉明和村北勢洲178線道
    路24公里處之外側快車道上，顯然被害人甲○○○○ ○○○○○○○○及
    BUNNOON WICHAI並未在劃設之慢車道上靠右順序騎乘腳踏車
    ，竟侵入外側快車道，以致發生本件車禍，亦與有過失。依
    被告與被害人之違規情節相比，被告應負肇事之次因責任；
    被害人未遵行車道，逆向騎乘腳踏車，應負肇事之主因責任
    。本件車禍之肇事責任經檢察官送請臺灣省臺南區車輛行車
    事故鑑定委員會鑑定結果亦同，有該會95年7月5日臺南區
    950507號鑑定意見書1份附卷可稽。被告上開過失肇事行為
    與被害人之死亡結果間，並有相當因果關係。又被害人雖與
    有過失，然並不因此而解免被告過失之責任。綜上所述，被
    告之犯行洵堪認定。
三、核被告乙○○所為，係犯刑法第185條之3之醉態駕駛罪、刑
    法第185條之4之駕車肇事逃逸罪與刑法第276條第1項之過失
    致死罪。被告一行為致被害人甲○○○○○○ ○○○○○○及BUNNOON
    WICHAI二人死亡，應依刑法第55條想像競合犯之例，從一重
    之刑法第276條第1項之過失致死罪處斷。被告所犯上開3罪
    ，犯意各別，罪名不同，應分論併罰。又汽車駕駛人，酒醉
    駕車，因而致人受傷或死亡，依法應負刑事責任者，加重其
    刑至二分之一；汽車駕駛人，在快車道依規定駕車行駛，因
    行人或慢車不依規定，擅自進入快車道，而致人受傷或死亡
    ，依法應負刑事責任者，減輕其刑，道路交通管理處罰條例
    第86條第1項、第2項分別定有明文。被告乙○○酒醉駕車，
    因而致人死亡，其所犯過失致死罪部分應依法加重其刑。被
    害人甲○○○○○○ ○○○○○○及BUNNOON WICHAI騎乘慢車不依規定，
    擅自進入快車道，致遭被告駕車在外側快車道撞及而死亡，
    被告所犯過失致死罪部分應依法減輕其刑，並先加後減。
    被告於肇事犯罪後，未被有偵查權之公務員或機關發覺前，
    向警自首坦承犯行，進而接受裁判，有警詢筆錄可稽。按行
    為後法律有變更者，適用行為時之法律。但行為後之法律有
    利於行為人者，適用最有利於行為人之法律，刑法第2條第1
    項定有明文。刑法於94年2月2日修正公布，並於95年7月1日
    生效施行，本件被告犯罪及自首均在新刑法施行前，修正前
    之舊刑法第62條規定「對於未發覺之罪自首而受裁判者，減
    輕其刑。但有特別規定者，依其規定。」，採必減制；新刑
    法第62條規定「對於未發覺之罪自首而受裁判者，得減輕其
    刑。但有特別規定者，依其規定。」，採得減制。二者相比
    ，以舊刑法第62條規定對被告較為有利，依刑法第2條第1項
    規定，自應適用修正前之舊刑法第62條前段規定，就其上開
    3罪均減輕其刑，其中過失致死罪部分並遞減之。又修正前
    之舊刑法第51條第5款規定：「宣告多數有期徒刑者，於各
    刑中之最長期以上，各刑合併之刑期以下，定其刑期。但不
    得逾20年。」，修正後刑法第51條第5款規定：「宣告多數
    有期徒刑者，於各刑中之最長期以上，各刑合併之刑期以下
    ，定其刑期。但不得逾30年。」，經比較結果，因本件宣告
    刑合計並未超過20年，新舊刑法第51條第5款規定，並無何
    者較有利於被告之問題，則依刑法第2條第1項前段從舊之原
    則，自應依修正前之舊刑法第51條第5款規定定其執行刑。
    審酌被告乙○○之品行、生活狀況普通、智識教育程度為高
    職肄業、被害人就本件車禍之發生亦與有過失，以及被告事
    後坦承犯行，並已與被害人家屬成立民事調解，有調解書1
    紙附卷可稽，其係一時害怕才於肇事後駕車逃逸，事後甚表
    悔意及被告造成被害人2人死亡，所生之危害非輕等一切情
    狀，爰量處如主文所示之刑，並定其應執行刑1年8月，以示
    懲儆。又本件犯罪在新刑法施行前，緩刑之宣告，依最高法
    院95年5月23日95年度第8次刑事庭會議之決議，應適用新刑
    法第74條之規定。查被告前未曾受有期徒刑以上刑之宣告，
    有臺灣高等法院被告前案紀錄表在卷可憑，其經此教訓後，
    應知所警惕，信無再犯之虞，本院因認所宣告之刑以暫不執
    行為適當，爰依刑法第74條第1項第1款規定，併諭知緩刑5
    年，以勵自新。
據上論斷，應依刑事訴訟法第273條之1第1項、第299條第1項前
段，道路交通管理處罰條例第86條第1項、第2項、刑法第2條第1
項前段、第185條之3、第185條之4、第276條第1項、第55條、修
正前刑法第51條第5款、第62條前段，刑法第74條第1項第1款，
罰金罰鍰提高標準條例第1條前段，判決如主文。
本案經檢察官丙○○到庭執行職務
中    華    民    國    95    年    9    月     27    日
                  刑事第一庭    法  官  林勝利
以上正本證明與原本無異。
如不服本判決，應於判決送達後10日內，向本院提出上訴狀。
                                書記官  陳金堂
中    華    民    國    95    年    9    月     27    日
附錄本案論罪科刑法條全文：
中華民國刑法第185條之3
服用毒品、麻醉藥品、酒類或其他相類之物，不能安全駕駛動力
交通工具而駕駛者，處1年以下有期徒刑、拘役或3萬元以下罰金
。
中華民國刑法第185條之4
駕駛動力交通工具肇事，致人死傷而逃逸者，處6月以上5年以下
有期徒刑。
中華民國刑法第276條
因過失致人於死者，處2年以下有期徒刑、拘役或2千元以下罰金
。
從事業務之人，因業務上之過失犯前項之罪者，處 5 年以下有期
徒刑或拘役，得併科 3 千元以下罰金。


司法院資訊處製作；財團法人民間司法改革基金會備份。
